臺灣臺中地方法院刑事判決　　　　　　　　　　　　　　九十四年度訴字第五二號
　　公　訴　人　臺灣臺中地方法院檢察署檢察官
　　被　　　告　甲○○
　　指定辯護人 本院公設辯護人 乙○○
右列被告因違反槍砲彈藥刀械管制條例案件，經檢察官提起公訴（九十三年度偵字第
一九一三九號），本院判決如左：
    主    文
甲○○未經許可，持有可發射子彈具有殺傷力之槍枝，處有期徒刑壹年，併科罰金新
臺幣陸萬元，罰金如易服勞役，以新臺幣玖佰元即銀元佰元折算壹日。扣案之仿Ｂ
ＥＲＥＴＴＡ廠８４型半自動手槍製造之改造玩具手槍壹枝（含彈匣壹個，槍枝管制
編號0000000000號）、裝槍之空紙盒壹個均沒收。
    犯罪事實
一、甲○○明知槍枝乃政府明令禁止持有之物，竟未經許可，於民國九十一年十二月
    中旬，在不詳地點向一真實姓名年籍均不詳之成年男子購得可發射子彈具有殺傷
    力之仿ＢＥＲＥＴＴＡ廠８４型半自動手槍製造之玩具手槍換裝土造金屬槍管而
    成之改造手槍一枝（含彈匣一個，槍枝管制編號0000000000號），而
    未經許可持有之。嗣於九十三年十月三十日下午七時許，甲○○將上開改造手槍
    攜至其不知情之朋友鄭光翔位於臺中縣清水鎮○○路二三一之二一號工廠內，趁
    鄭光翔離開上廁所時，將上開改造手槍用紅色布袋包裝並藏在該工廠內之水族箱
    下方櫃子內。嗣於九十三年十一月一日中午十二時三十一分（起訴書誤載為三十
    分）許，甲○○因涉犯毒品危害防制條例案件，為警持本院搜索票至其位於臺中
    縣清水鎮○○路九九號住處搜索，經警在甲○○所有房間內發現印有「華山玩具
    、ＦＳ－９７０８Ｍ（Ｍ８４）」字樣之裝槍空紙盒一個後，甲○○主動向警方
    告知其持有上開改造槍枝，並帶同警方於同日下午一時三十分許至鄭光翔上開工
    廠內之水族箱下方櫃子，取出仿ＢＥＲＥＴＴＡ廠８４型半自動手槍製造之改造
    玩具手槍一枝（含彈匣壹個，槍枝管制編號0000000000號），自首接
    受裁判，始查悉上情。
二、案經臺中縣警察局大甲分局報請臺灣臺中地方法院檢察署檢察官偵查起訴。
    理    由
一、訊據被告甲○○固坦承其持有仿ＢＥＲＥＴＴＡ廠８４型半自動手槍製造之改造
    玩具手槍一枝（含彈匣一個，槍枝管制編號0000000000號），並於九
    十三年十月三十日下午七時許，將之藏放在案外人鄭光翔位於臺中縣清水鎮○○
    路二三一之二一號工廠內之水族箱下方櫃子內等情不諱，惟辯稱：上開改造槍枝
    是案外人許明正（五十五年一月五日生、身分證統一編號：Ｚ00000000
    0、住臺中縣清水鎮○○路四一八號）於九十年六月間以新臺幣六千九百元購得
    並打通槍管後，於九十一年十二月間交由其寄藏云云。惟查，被告所指之案外人
    許明正，已於八十七年四月三日死亡一節，有法務部戶役政連結作業系統一份及
    臺中縣警察局函附許明正口卡片一份在卷可稽，則案外人許明正既已於八十七年
    四月三日死亡，自無可能於九十年六月間仍能購買上開槍枝改造後於九十一年十
    二月間交付被告，是被告上開所辯，顯與事實不符而無可採信。次查，上開改造
    槍枝係被告自九十一年十二月間向一真實姓名年籍均不詳之成年男子所購得等情
    ，業據被告於警詢、偵查時自白不諱，且上開改造玩具手槍經送內政部警政署刑
    事警察局依性能檢驗法鑑定結果為：「送鑑貝瑞塔改造手槍壹枝（槍枝管制編號
    ：0000000000），認係由仿ＢＥＲＥＴＴＡ廠８４型半自動手槍製造
    之玩具手槍換裝土造金屬槍管而成之改造手槍，雖送鑑槍枝扳機無法正常復位，
    惟仍可以外力方式輔助扳機復位，另亦欠缺槍管固定鈕插銷，惟均不影響槍枝之
    擊發功能，可供擊發適用子彈，認具殺傷力」、「所謂『性能檢驗法』之原理及
    方法係指檢測證物之機械結構（槍身、滑套、槍管、撞針、擊錘、扳機等主要零
    件結構）及機械性能（進彈、上膛、閉鎖、擊發、退殼拋殼等運作性能）是否完
    整、良好之方法，其原理係以實際操作之方式進行槍枝檢測，鑑定槍枝結構及性
    能是否完整良好，倘其結構完整，能發揮擊發適用子彈之功能者，則認該槍枝具
    有殺傷力。本案送鑑貝瑞塔手槍一枝（槍枝管制編號0000000000），
    經裝填適用子彈（由土造金屬彈殼加裝底火、火藥及直徑八點九六ｍｍ、重量四
    點三零ｇ金屬彈頭組合而成）試射結果，測得彈頭之發射速度為二三○公尺／秒
    ，換算其動能為一一三點七四焦耳，單位面積動能為一八○點三八焦耳／平方公
    分。殺傷力之相關數據：（一）美國軍醫總署定義：彈丸撞擊動能達五八呎磅（
    約為七八點六焦耳），則足以使人喪失戰鬥能力。（二）本局對活豬作射擊測試
    結果，彈丸單位面積動能達二四焦耳／平方公分，則足以穿入豬隻皮肉層。（三
    ）依日本科學警察研究所之研究結果，彈丸單位面積動能達二十焦耳／平方公分
    則足以穿入人體皮肉層。」，此分別有該局九十三年十一月十二日刑鑑字第○九
    三○二二○九四八號槍彈鑑定書一份、同局九十四年六月八日刑鑑字第○九四○
    ○七四八九○號函一份在卷可憑，並有上開改造槍枝一枝及裝槍之空紙盒一個扣
    案足佐，足認被告上開關於持有可發射子彈具殺傷力槍枝之自白尚與事實相符，
    應堪採信。本案事證明確，被告前開犯行足堪認定。
二、按槍砲彈藥刀械管制條例第十一條第四項業於九十四年一月二十六日修正公布為
    同條例第八條第四項之罪，並於同年月二十八日開始施行，依修正前第十一條第
    四項未經許可持有可發射子彈具有殺傷力之槍枝罪，其法定本刑為「一年以上七
    年以下有期徒刑，併科新臺幣七百萬元以下罰金」，修正後同條例第八條第四項
    規定之法定本刑則提高為「三年以上十年以下有期徒刑，併科新臺幣七百萬元以
    下罰金」，比較修正前後法律，依刑法第二條第一項但書從輕原則規定，自應適
    用修正前同條例第十一條第四項規定，對被告較為有利。是核被告所為，係犯修
    正前槍砲彈藥刀械管制條例第十一條第四項未經許可，持有可發射子彈具有殺傷
    力之槍枝罪。檢察官就被告之犯行，原起訴被告係犯修正前同條例第十條第一項
    之未經許可改造模型槍罪，嗣於九十四年三月二十八日當庭更正起訴法條為修正
    前同條例第十一條第一項之未經許可製造可發射子彈具有殺傷力之槍枝罪，是本
    院自應就被告所犯修正前同條例第十一條第一項之罪予以審酌；又被告未經許可
    持有可發射子彈具有殺傷力槍枝之行為，係屬檢察官所起訴製造可發射子彈具有
    殺傷力槍枝行為之低度行為，有實質上一罪之關係，依審判不可分原則，自在本
    院審理範圍，本院仍得予以審理，附此說明。再者，被告係於警方因其涉嫌違反
    毒品危害防制條例案件前往其住處搜索時，經警在被告所有房間內發現印有「Ｆ
    Ｓ－９７０８Ｍ」、「華山玩具」、「無發射物，模型玩具」字樣之裝槍空紙盒
    一個後，被告即主動向警方告知其持有上開改造槍枝，並帶同警方至案外人鄭光
    翔之上開工廠內之水族箱下方櫃子取出上開改造槍枝一節，業據被告供明，並經
    證人陳景松即查獲當日帶隊之臺中縣警察局大甲分局刑事組小隊長到庭證述：於
    查到裝槍之空紙盒時，並無特別聯想到被告有改造槍枝之問題，完全是依據被告
    之自白等語明確，且證人傅天浩即查獲當日之同分局刑事組偵查員亦到庭證稱：
    除了看到玩具槍紙盒外，並無其他事證可以懷疑被告有改造手槍等語無訛，審之
    本案警方僅係以被告違反毒品危害防制條例案件而聲請搜索票一節，有本院九十
    三年度聲搜字第二七三五號搜索票影本一份在卷可參，雖警方在被告房間內目視
    得知有裝槍之空紙盒存在，惟該空紙盒係屬華山玩具有限公司出廠之玩具手槍的
    空紙盒，是由空紙盒之外觀，至多僅能推斷被告持有華山牌之玩具手槍，尚難以
    上開裝玩具手槍之空紙盒，即可推論被告必然持有可發射子彈具有殺傷力之改造
    槍枝，則被告於警方執行其違反毒品危害防制條例案件搜索時，未發覺其持有上
    開改造槍枝前，即自首並帶同警方前往取出上開改造槍枝，顯見被告符合於有偵
    查權之公務員未發覺前，自首而受裁判之要件，應依刑法第六十二條前段規定，
    減輕其刑。爰審酌被告曾於九十三年間因犯毒品案件，經本院於九十四年三月三
    十一日以九十四年度訴字第二九一號判處有期徒刑十月，並已確定等情，有臺灣
    高等法院被告全國前案紀錄表一紙在卷可徵，雖未構成累犯，但其素行不佳，其
    因好奇而持有該具有殺傷力之改造槍枝，對社會及居家環境形成不定時之隱憂，
    原雖自首接受審判，然嗣後砌詞圖卸，全無悔意，犯後態度難認良好，惟考以其
    未進而持上開改造槍枝予以犯案等一切情狀，量處如主文所示之刑，並就其所處
    罰金部分諭知易服勞役之折算標準。扣案之仿ＢＥＲＥＴＴＡ廠８４型半自動手
    槍製造之改造玩具手槍一枝（含彈匣一個，槍枝管制編號0000000000
    號），屬槍砲彈藥刀械管制條例所規範之槍枝，依法未經許可不得製造、販賣、
    運輸、轉讓、出租、出借、持有、寄藏、意圖販賣而陳列，為違禁物，應依刑法
    第三十八條第一項第一款宣告沒收；扣案之裝槍之空紙盒一個，係被告所有供裝
    上開槍枝所用，業據被告供陳在卷，爰依刑法第三十八條第一項第二款宣告沒收
    之。
三、公訴意旨認本件被告係犯修正前槍砲彈藥刀械管制條例第十一條第一項之未經許
    可製造改造槍枝罪，然被告固於警訊及偵查中供稱扣案槍枝係其以電鑽打通槍管
    改造而成，惟於本院準備程序及審理時均堅決否認有何製造槍枝之犯行，辯稱：
    是別人用電鑽打通的，不是其自己打通的等語。按被告之自白，不得作為有罪判
    決之唯一證據，仍應調查其他必要之證據，以察其是否與事實相符，刑事訴訟法
    第一百五十六條第二項前段定有明文。經查，上開改造槍枝之槍管係換裝土造金
    屬槍管而成之改造手槍等情，有內政部警政署刑事警察局九十三年十一月十二日
    刑鑑字第○九三○二二○九四八號槍彈鑑定書一份存卷可憑，足見被告於警訊時
    及偵查初訊中自白上開改造槍枝之槍管係其自行以電鑽打通等情，與事實顯有出
    入，此外復查無其他積極證據，可認被告有何未經許可製造槍枝之行為，自不得
    僅憑被告於警詢及偵查時與事實不符之自白，遽對之繩以修正前槍砲彈藥刀械管
    制條例第十一條第一項之製造改造手槍罪責，然此部分若成立犯罪，係屬被告前
    揭未經許可持有改造槍枝犯行之高度行為，與該論罪科刑部分為實質上一罪關係
    ，爰不另為無罪之諭知。
據上論斷，應依刑事訴訟法第二百九十九條第一項前段，修正前槍砲彈藥刀械管制條
例第十一條第四項，刑法第十一條前段、第二條第一項但書、第六十二條前段、第四
十二條第二項、第三十八條第一項第一款、第二款，罰金罰鍰提高標準條例第二條，
判決如主文。
本案經檢察官張溢金到庭執行職務。
中華      民      國      九十四      年      六    月    三十    日
                                  臺灣臺中地方法院刑事第一庭
                                      審判長法  官  張 智 雄
                                            法  官  許 惠 瑜
                                            法  官  周 瑞 芬
右正本證明與原本無異。
如不服本判決，應於送達後十日內向本院提出上訴狀（須附繕本），上訴於臺灣高等
法院臺中分院。
                                            書記官
中      華      民      國      九十四      年      六    月    三十    日
附錄本判決論罪科刑法條：
（修正前）槍砲彈藥刀械管制條例第十一條：
  未經許可，製造、販賣或運輸第四條第一項第一款所稱其他可發射金屬或子彈具有
  殺傷力之各式槍砲者，處五年以上有期徒刑，併科新臺幣一千萬元以下罰金。
  未經許可，轉讓、出租或出借前項所列槍砲者，處三年以上十年以下有期徒刑，併
  科新臺幣七百萬元以下罰金。
  意圖供自己或他人犯罪之用，而犯前二項之罪者，處無期徒刑或七年以上有期徒刑
  ，併科新臺幣一千萬元以下罰金。
  未經許可，持有、寄藏或意圖販賣而陳列第一項所列槍砲者，處一年以上七年以下
  有期徒刑，併科新臺幣七百萬元以下罰金。
  第一項至第三項之未遂犯罰之。
